臺灣高等法院臺南分院刑事裁定　　　　 96年度交抗字第147號
抗　告　人
即受處分人　甲○○
上列抗告人因違反道路交通管理處罰條例案件，不服臺灣嘉義地
方法院中華民國96年8月24日所為裁定（96年度交聲更（一）字
第7號），提起抗告，本院裁定如下：
    主  文
抗告駁回。
    理  由
一、抗告意旨略以：本件交通違規事件，舉發員警雖與抗告人並
    無怨隙，然該名員警於深夜在外巡邏開立罰單，易使人有充
    業績之聯想。且抗告人於該日晚間11點40分許，行經平和路
    約朴子國中門口，亦見一對年老夫妻因騎乘機車未依規定戴
    安全帽，而遭該員警取締開單。是以員警本身縱受有行政懲
    處之監督，然亦無法解免抗告人針對執勤員警可能因業績壓
    力而有濫行取締之疑慮。據此，特於法定期間內提起抗告，
    請求撤銷原裁定，另為妥適裁定云云。
二、按機器腳踏車駕駛人或附載坐人未依規定戴安全帽者，處駕
    駛人500元罰鍰，道路交通管理處罰條例第31條第6項定有明
    文。另道路交通管理處罰條例中之汽車，包括機器腳踏車（
    即俗稱之機車）在內，亦經該條例第3條第8款規定明確。
三、經查：
  (一)本件抗告人甲○○騎乘機車行進間未戴安全帽，並沿嘉義縣
    朴子市○○路左轉入平和路，巡查員警見狀乃分別從市○路
    ○市○路攔查，嗣見抗告人等停於平和路13號之3號前，乃
    開單舉發乙節，業據證人即舉發本案違規之值勤員警邱怡仁
    於原審調查時結證：「當時（95年7月29日凌晨0時20分）見
    前方有騎士未戴安全帽行駛，我要攔查，該車即左轉平和路
    ，警方由巡官帶班，分別迴轉攔檢盤查，在平和路13號之3
    前，見該車停車，置物箱打開，所以盤查駕駛人。」、「當
    時該車從海通路左轉進平和路，我們發現後警方另從市○路
    ○市○路攔查。當時我迴轉後左轉市東路，再左轉平和路。
    我見該車在前方未戴安全帽前行，巡官也在我前方，巡官要
    攔查，見該車轉進平和路，巡官就迴轉從市○路○○○路就
    近攔查該車。我是迴轉，從市東路方向欲攔查該車。」、「
    我們發現（抗告人）違規時，他是行進間。後來該車停在平
    和路13號之3之前，我們才追到該車，到達該處看到置物箱
    有打開，裡面有安全帽。巡官先到達平和路13號之3違規車
    停放處，我比較晚到。巡官到達時該車已經停放該處。」等
    語甚明（詳臺灣嘉義地方法院96年度交聲更（一）第7號卷
    第12頁）。復參以抗告人並不爭執當天員警係分別騎乘兩部
    機車，抗告人則係由西往東直接從海通路轉平和路，且開違
    規單之員警在海通路時並沒有追緝行為，而係自市東路越過
    平和路後，看到抗告人與妻二人站在路邊，方才折返平和路
    盤查等情，亦有原審96年1月19日訊問筆錄及抗告人提出之
    陳述單、現場圖示等附卷可稽（見臺灣嘉義地方法院96年度
    交聲字第8號卷第9-13頁）。揆諸證人即舉發員警邱怡仁就
    發現抗告人未戴安全帽之違規行為後，雙方之行進路線及渠
    與巡官二人所騎乘之兩部機車追緝路線及抗告人規避取締之
    始末經過證述甚詳，核與抗告人自承其遭員警攔檢彼時，確
    配戴安全帽陳述部分內容相符，且無顯然之瑕疵可指；又依
    證人所處位置、距離及追逐抗告人之經過情形，足認證人對
    於抗告人違規當時情形，並無故為渲染或誇大其詞，從而其
    所為證詞應堪採信。因之，抗告人於前述時、地，騎乘上開
    機車未戴安全帽之違規行為，應可認定。
  (二)按交通勤務警察或依法令執行交通稽查任務人員，開單舉發
    違反道路交通管理處罰條例所列之違規事實，經公路主管機
    關或警察機關所為之裁決處罰，本質上為行政處分，係公務
    員基於職務上權力，依法就特定之具體事件所為具公法上效
    果之單方行政行為，基於公務員為公法上行為具有公信力之
    原則，該行政行為當可被推定為真正，其據以依法處分之事
    實認定亦為正確無誤。本此公信原則，乃立法者賦予行政機
    關制定違反道路交通事件統一裁罰標準及處理細則，使執勤
    警員得當機處分以達其維護交通秩序、安全之行政目的。次
    按執行交通勤務警察依法律規定製單舉發違反道路交通管理
    處罰條例所列之違規事實，並由公路主管機關加以處罰，即
    係行政處分，受處分人不服公路主管機關所為之處罰，依道
    路交通管理處罰條例第87條之規定向管轄地方法院聲明異議
    ，自屬行政救濟程序，其舉證責任分配，應採民事訴訟上舉
    證責任分配原則，87年10月28日修正公布之行政訴訟法第13
    6條同揭此旨，而明文規定準用民事訴訟法第277條舉證責任
    分配之原則。從而本件既查無任何證據足資證明執勤員警有
    捏造事實違法取締之情事存在，則執勤警員本其維護交通秩
    序、安全職責所為之舉發，自應受到合法、正確之推定。
四、綜上所述，本院審酌本件全卷證據資料，認抗告人甲○○於
    上揭時、地，騎乘機車未戴安全帽之違規情事，洵堪認定，
    則員警對抗告人違規事實所為之舉發行為，即非無據。從而
    ，原處分機關依據道路交通管理處罰條例第31條第6項規定
    裁處異議人罰鍰新臺幣500元，於法尚無不合。原審認定原
    處分機關所為之裁處，並無違誤，應予駁回抗告人所提之聲
    明異議，本院經核原裁定認事用法，均無不當。抗告意旨指
    摘原裁定不當，請求撤銷原裁定，更為適當裁定云云，為無
    理由，應予駁回。
據上論結，應依道路交通案件處理辦法第26條，刑事訴訟法第41
2條，裁定如主文。
中　　華　　民　　國　　96　　年　　10　　月　　5 　　日
 　　　　　　     刑事第二庭    審判長法　官　  葉居正
                                      法　官　  吳勇輝
                                      法　官　  郭千黛
以上正本證明與原本無異。
不得再抗告。
　　　　　　　　　　　　　　　　　　　書記官    尤乃玉
中　　華　　民　　國　　96　　年　　10　　月　　5 　　日
